【裁判字號】    96,訴,1876
【裁判日期】    971014
【裁判案由】    確認委任關係不存在
【裁判全文】
臺灣桃園地方法院民事判決              96年度訴字第1876號
原      告  乙○○
訴訟代理人  張仁龍律師
被      告  汰捷科技股份有限公司
法定代理人  丙○○
            丁○○
被      告  中台通股份有限公司
法定代理人  甲○○
上列當事人間確認委任關係不存在事件，經本院於民國97年8 月
5 日言詞辯論終結，判決如下：
    主  文
確認原告與被告汰捷科技股份有限公司間監察人之委任關係不存
在。
確認原告與被告中台通股份有限公司間董事之委任關係不存在。
訴訟費用由被告負擔。
    事實及理由
壹、程序方面：
一、按公司經中央主管機關撤銷或廢止登記者，應行清算程序；
    又股份有限公司之清算，以董事為清算人，此觀公司法第26
    條之1 規定準用同法第24條至第26條、第322 條第1 項之規
    定即明。惟公司與董事間訴訟，除法律另有規定外，由監察
    人代表公司進行訴訟，公司法第213 條前段定有明文，且清
    算中，公司股東會與監察人依然存續，對董事之訴訟依法仍
    應由監察人或股東會所選任之人代表公司為之，始為適法（
    參閱最高法院94年度台上字第230 號判決意旨）。經查，本
    件被告汰捷科技股份有限公司（以下簡稱汰捷公司）於民國
    95 年3月21日經中央主管機關經濟部以經商字第0950203526
    0 號函廢止登記在案，被告中台通股份有限公司（以下簡稱
    中台通公司）於95年10月18日經中央主管機關經濟部以經授
    中字第09534797720 號函廢止登記在案，此有公司及分公司
    基本資料查詢1 份、公司變更登記表2 份附卷可稽（見本院
    卷第9 、18、138 頁），依上開規定，被告汰捷公司、中台
    通公司即應行清算程序，是就原告與被告汰捷限公司間之訴
    訟，應以被告汰捷公司之董事丙○○、丁○○為被告汰捷公
    司之法定代理人；而原告另為被告中台通公司之董事，是其
    與被告中台通公司間之訴訟，應以被告中台通公司之監察人
    甲○○為被告中台通公司之法定代理人。至丁○○雖稱其亦
    已向被告汰捷公司提起確認董事之委任關係不存在之訴，惟
    該事件現仍由本院審理中，尚未判決確定，則丁○○在本院
    判決確認其與被告汰捷公司之董事委任關係不存在確定之前
    ，自仍為被告汰捷公司之董事。則原告列丁○○為被告汰捷
    公司之法定代理人以進行訴訟，非屬無據。況即令事後丁○
    ○經判決確認其與被告汰捷公司間之董事委任關係不存在，
    則被告汰捷公司之法定代理人即僅為丙○○，而本院對丙○
    ○亦已合法送達，程序自無違誤，合先敘明。
二、按確認之訴，非原告有即受確認判決之法律上利益者，不得
    提起。所謂即受確認判決之法律上利益，係指法律關係之存
    否不明確，原告主觀上認其在法律上之地位有不安之狀態存
    在，且此種不安之狀態，能以確認判決將之除去者而言（最
    高法院52年台上字第1240號判例意旨參照）。本件原告主張
    其從未擔任被告汰捷公司之監察人，亦未擔任被告中台通公
    司之董事，惟原告為被告汰捷公司登記名義上監察人、被告
    中台通公司登記名義上董事一節，有被告汰捷公司、中台通
    公司變更登記表附卷可稽（見本院卷第18、138 頁）。是兩
    造間是否仍有委任關係即屬不明確，且民眾申請被告汰捷公
    司、中台通公司之登記資料時，尚無從得知原告並未擔任被
    告汰捷公司監察人及未擔任被告中台通公司董事，依公司法
    第12條規定，原告雖未擔任監察人、董事職務，仍不得以其
    事由對抗第三人，而造成原告法律上地位之不安定，且該不
    安定之法律上地位，得以本件確認判決除去。準此，原告自
    有提起本件確認訴訟之法律上利益，併此敘明。
三、本件被告中台通公司經合法通知，無正當理由未於最後言詞
    辯論期日到場，核無民事訴訟法第386 條各款所列情形，爰
    依原告聲請，由其一造辯論而為判決。
貳、實體方面：
一、原告主張：被告汰捷公司及中台通公司之董事長丙○○明知
    原告從未同意擔任被告汰捷公司監察人及中台通公司董事之
    職務，竟擅自在被告汰捷公司之「監察人願任同意書」及被
    告中台通公司之「董事願任同意書」上偽簽原告之簽名，再
    持之向經濟部商業司辦理公司變更登記；且原告未擔任被告
    中台通公司之董事，亦未出席該公司之董事會，丙○○竟在
    被告中台通公司董事會之「董事簽到簿」上，多次偽造原告
    簽名，並持此內容不實之「董事會會議記錄」向經濟部商業
    司登記存查，丙○○前開行為，除影響經濟部管理正確性外
    ，更對原告產生鉅大損害。經原告多次要求被告汰捷公司及
    被告中台通公司之董事長丙○○應將原告擔任汰捷公司監察
    人及被告中台通公司董事之不實事項予以塗銷，並向經濟部
    商業司辦理變更登記，惟被告迄今仍未予置理。為此，依法
    確認兩造間之委任關係不存在，並聲明：(一)確認原告與被告
    汰捷公司間之監察人委任關係不存在。(二)確認原告與被告中
    台通公司間之董事委任關係不存在。
二、被告汰捷公司則以：丁○○係被告汰捷公司之單純股東，並
    未擔任董事，其係遭被告汰捷公司偽造簽名，並提供不實資
    料向經濟部登記為董事，其已向本院提起確認委任關係不存
    在之訴，其並非被告汰捷公司之法定代理人等語，資為抗辯
    （此部分詳如前開程序事項所述），並聲明請求駁回原告之
    訴。被告中台通公司經合法通知，無正當理由未於最後言詞
    辯論期日到庭，亦未提出書狀作何聲明或陳述。
三、經查，原告主張之前揭事實，業據其提出公司及分公司基本
    資料查詢、監察人願任同意書、董事願任同意書、中台通公
    司董事會決議錄及簽到簿、公司變更登記表為證（見本院卷
    第9 、16、17、18、24至27、138 頁），被告對此並不爭執
    ，又本院比對監察人願任同意書、董事願任同意書（見本院
    卷第16、17頁）與原告護照及存摺內頁之簽名（見本院卷第
    54至56頁），監察人願任同意書上、董事願任同意書上「乙
    ○○」之簽名筆順較為平順、端正，各筆劃間較少有相連之
    情形，而護照及存摺內頁之簽名筆順則較為頓抑，且筆劃間
    多有相連之情形，二者顯不相同，是原告此部分主張堪信為
    真實。
四、綜上所述，原告並未同意擔任被告汰捷公司之監察人及被告
    中台通公司之董事職務，而在經濟部商業司之商工登記資料
    上，原告迄今仍列為被告汰捷公司之監察人及被告中台通公
    司之董事，兩造間實際既無委任關係存在，原告訴請確認其
    與被告汰捷公司、中台通公司間之委任關係不存在，自屬有
    據，應予准許。
五、本件事證已臻明確，兩造間其餘攻擊防禦方法，核與本判決
    結果不生任何影響，爰不一一予以論述，附此敘明。
六、據上論結，本件原告之訴為有理由，依民事訴訟法第385 條
    第1 項前段、第78條，判決如主文。
中    華    民    國    97    年    10    月    14    日
                  民事第二庭    法  官  王耀興
如對本判決上訴，須於判決送達後20日內向本院提出上訴狀。
中    華    民    國    97    年    10    月    14    日
以上係按照原本作成。
                                書記官  李宛儒


司法院資訊處製作；財團法人民間司法改革基金會備份。
